【裁判字號】    98,毒抗,52
【裁判日期】    980427
【裁判案由】    聲請觀察勒戒
【裁判全文】
臺灣高等法院高雄分院刑事裁定          98年度毒抗字第52號
抗  告  人  臺灣高雄地方法院檢察署檢察官
被      告  甲○○
                      號
                    現於臺灣高雄看守所
上列抗告人因被告聲請觀察勒戒案件，不服臺灣高雄地方法院中
華民國98年4 月2 日裁定（98年度審毒聲字第340 號），提起抗
告，本院裁定如下：
    主  文
抗告駁回。
    理  由
一、本件抗告意旨略以：被告甲○○曾於民國87年間因施用毒品
    案件，經臺灣高雄地方法院以87年度少調字第1110號、87年
    度少調字第1656號裁定送觀察、勒戒，後因無繼續施用毒品
    傾向，於87年9 月29日執行完畢釋放。又於88年間因再犯施
    用毒品案件，經臺灣高雄少年法院以88年度少調字第2407號
    裁定送觀察、勒戒，後因認有繼續施用毒品傾向，再經同院
    於89年1 月18日裁定送強制戒治，嗣於90年2 月23日裁定免
    予繼續戒治，同年4 月23日釋放出監，而執行完畢日期為91
    年1 月6 日；而其本次再犯施用第二級毒品罪之時間為98年
    2 月25日4 時25分許回溯前96小時內之某時，自屬「5 年後
    再犯」，依法應裁定送觀察勒戒，原審法院認為應逕行起訴
    ，於法不合等語。
二、按毒品危害防制條例於民國92年7 月9 日修正公布，自93年
    1 月9 日施行，其中第20條、第23條將施用毒品之刑事處遇
    程序，區分為「初犯」及「5 年內再犯」、「5 年後再犯」
    。依其立法理由之說明：「初犯」，經觀察、勒戒或強制戒
    治後，應為不起訴處分或不付審理之裁定；經觀察、勒戒或
    強制戒治執行完畢釋放後，「5 年內再犯」者，因其再犯率
    甚高，原實施之觀察、勒戒及強制戒治既已無法收其實效，
    爰依法追訴或裁定交付審理。至於經觀察、勒戒或強制戒治
    執行完畢釋放後，「5 年後再犯」者，前所實施之觀察、勒
    戒或強制戒治已足以遮斷其施用毒品之毒癮，為期自新及協
    助其斷除毒癮，仍適用「初犯」規定，先經觀察、勒戒或強
    制戒治之程序。從而依修正後之規定，僅限於「初犯」及「
    5 年後再犯」2 種情形，始應先經觀察、勒戒或強制戒治程
    序。倘被告於5 年內已再犯，經依法追訴處罰，縱其第3 次
    （或第3 次以上）再度施用毒品之時間，在初犯犯經觀察、
    勒戒或強制戒治執行完畢釋放5 年以後，已不合於「5 年後
    再犯」之規定，且因已於「5 年內再犯」，顯見其再犯率甚
    高，原實施觀察、勒戒或強制戒治，已無法收其實效，即應
    依該條例第10條處罰，最高法院95年第7 次刑事庭會議決議
    可供參照。此項見解一併適用於毒品危害防制條例於93年修
    正施行前，被告初犯施用毒品罪，又於5 年內第2 次再犯，
    經依修正前毒品危害防制條例規定，追訴處罰同時並施以強
    制戒治，嗣於毒品危害防制條例修正公布並施行後，於第2
    次強制戒治期滿5 年後，第3 次再犯施用毒品罪之情形，且
    不因其再犯之處遇僅受觀察、勒戒或強制戒治之執行，而未
    經起訴處罰而有異，最高法院97年第5 次刑事庭會議決議、
    97年度台非字第406 號、97年度台非字第540 號判決意旨可
    供參照。
三、經查被告甲○○曾於民國87年間因施用毒品案件，經臺灣高
    雄地方法院以87年度少調字第1110號、87年度少調字第1656
    號裁定送觀察、勒戒，後因無繼續施用毒品傾向，於87年9
    月29日執行完畢釋放。又於88年間因再犯施用毒品案件，經
    臺灣高雄少年法院以88年度少調字第2407號裁定送觀察、勒
    戒，後因認有繼續施用毒品傾向，再經同院於89年1 月18日
    裁定送強制戒治，於同年11月20日再裁定強制戒治延長1 年
    ，嗣於90年2 月23日裁定免予繼續戒治，同年4 月23日釋放
    出監，而執行完畢日期為91年1 月6 日等情，有臺灣高等法
    院被告前案紀錄表、臺灣高雄少年法院88年度少調字第2407
    號裁定、90年度少護字第581 裁定各1 份在卷可查，是被告
    既已於初犯施用毒品行為經觀察、勒戒執行完畢釋放後之5
    年內，再為施用毒品之犯行而經依法追訴處罰，揆諸上開見
    解，已不屬於「5 年後再犯」之情形甚明，是被告本次於98
    年2 月間之施用毒品行為，自應由檢察官自行依毒品危害防
    治條例第23條第2 項依法追訴，而非聲請法院裁定送觀察、
    勒戒。從而原審法院依法駁回檢察官將被告裁定送觀察、勒
    戒之聲請，於法並無不合。本件抗告，並無理由，應予駁回
    。
三、據上論結，應依刑事訴訟法第412 條，裁定如主文。
中    華    民    國    98    年    4     月    27    日
                  刑事第三庭    審判長法  官   周賢銳
                                      法  官   黃憲文
                                      法  官   黃仁松
以上正本證明與原本無異。
不得再抗告。
中    華    民    國    98    年    4     月    27    日
                                      書記官   林家煜


司法院資訊處製作；財團法人民間司法改革基金會備份。
